【裁判字號】    95,訴,669
【裁判日期】    950629
【裁判案由】    偽造文書等
【裁判全文】
臺灣臺北地方法院刑事判決        九十五年度訴字第六六九號
公  訴  人  臺灣臺北地方法院檢察署檢察官
被      告  甲○○
上列被告因偽造文書等案件，經檢察官聲請簡易判決處刑（九十
五年度偵緝字第一六號），本院認不宜以簡易判決處刑，改依通
常程序審理，被告於準備程序進行中，就被訴事實為有罪之陳述
，經告知簡式審判程序之旨，並聽取當事人之意見後，本院合議
庭裁定由受命法官獨任逕以簡式審判程序審理後，判決如下：
    主  文
甲○○共同行使偽造私文書，足以生損害於公眾及他人，累犯，
處有期徒刑陸月，如易科罰金，以佰元折算壹日。
附表所示之偽造印文及偽造印章均沒收。
    事  實
一、甲○○前因詐欺案件，經臺灣高等法院臺中分院以八十四年
    度上訴字第三三０四號刑事判決判處有期徒刑二年確定，並
    於民國八十五年七月五日入監執行，而於八十六年十一月二
    十一日假釋付保護管束，並於八十七年三月二十七日縮刑期
    滿假釋未經撤銷而以已執行論。詎猶不思悔改，因急需用錢
    ，明知其並未在金將工程有限公司（址設桃園市○○路二九
    八巷六號，下稱金將公司）任職，亦未自該公司取得任何薪
    資，未達銀行核准信用貸款之條件，竟與不詳姓名之成年女
    子，共同意圖為自己不法之所有，而基於偽造私文書及特種
    文書後持以行使及詐欺取財之犯意聯絡，先於九十一年八月
    底某日，在桃園市○○路與成功路口附近某火鍋店內，以新
    台幣（下同）三千元之代價，由甲○○交付其國民身分證影
    本予該成年女子，旋由該女子在臺灣地區不詳地點，偽造「
    金將工程有限公司」及該公司董事長「賴秋亮」之印章各一
    枚後，持以蓋用於員工職務證明書上而偽造附表編號一、二
    號所示印文，並偽造甲○○於九十年一月至十二月間向金將
    公司領取八十四萬八千七百元薪資之所得扣繳暨免扣繳憑單
    （下稱扣繳憑單），均用以表示甲○○任職於該公司並有持
    續性薪資所得之意思表示。嗣甲○○於九十一年九月三日持
    上開偽造之員工職務證明書及扣繳憑單至首都協和行銷有限
    公司桃園第三營業處（址設桃園市○○○路○段六十五號十
    樓，下稱協和公司），填寫「消費性貸款申請書」，甲○○
    並於申請書上填寫任職於金將公司之不實事項後，併同上開
    證明書及扣繳憑單透過該營業處不知情之收件業務員林虔
    轉交由協和公司彙整後，持向設於臺北市○○○路○段一０
    七號三樓之菲律賓首都銀行臺北分公司（下稱首都銀行臺北
    分公司）申請消費性信用貸款而行使之，均足以生損害於金
    將公司、賴秋亮、協和公司、首都銀行、林虔及稅務機關
    管理稅務資料之正確性。甲○○復於九十一年九月十八日親
    赴首都銀行臺北分公司辦理對保程序，並簽署首都銀行小額
    信用貸款契約、授權書，首都銀行徵信部承辦人員因而誤認
    甲○○受僱於金將公司擔任技工，且有持續性薪資收入而符
    合信用貸款資格，及九十年度之薪資所得為八十四萬八千七
    百元，乃陷於錯誤而於同日核准撥發信用貸款十萬元，並於
    扣除風險管理費及開辦費共七千元後，匯款九萬三千元予甲
    ○○收受得手。
二、案經內政部警政署刑事警察局移送臺灣臺北地方法院檢察署
    檢察官聲請簡易判決處刑，本院認不宜以簡易判決處刑，改
    依通常程序處理，甲○○於準備程序進行中，就被訴事實為
    有罪之陳述，本院合議庭裁定由受命法官獨任逕以簡式審判
    程序審理。
    理  由
一、訊據被告甲○○對於前揭犯行於偵審中均坦承不諱（見偵緝
    卷第十五、七四、七五、九十、九一頁、本院卷第十三至十
    五頁），此外，並有前揭首都銀行消費性信用貸款申請書、
    員工職務證明書、各類所得扣繳暨免扣繳憑單、首都銀行小
    額信用貸款明細表、本利攤還表、小額信用貸款契約、被告
    簽發之授權書、首都銀行入戶電匯申請書等附卷可參（見偵
    緝卷第九四至一０三頁），足徵被告任意性之自白確與事實
    相符，本件事證明確，被告犯行已堪認定，應依法論科。
二、按各類所得扣繳暨免扣繳憑單係屬文書之一種，如有偽造私
    人企業之扣繳憑單，其行為態樣即屬偽造私文書，有最高法
    院七十年度第九次刑事庭會議決議（一）及同院八十七年台
    上字第二六０號判決意旨可資參照，次按偽造關於服務或其
    他相類之證書，足以生損害於公眾或他人者，應論以刑法第
    二百十二條之偽造特種文書罪。而行使偽造之在職證明書，
    因該在職證明書應係關於服務之證書，則係犯刑法第二百十
    六條、第二百十二條之行使偽造特種文書罪，最高法院八十
    六年臺上字第四八一號判決意旨可資參照。被告提出偽造之
    金將公司員工職務證明書及九十年度扣繳暨免扣繳憑單等資
    料，向首都銀行申請信用貸款，致首都銀行徵信部承辦人員
    陷於錯誤，核准信用貸款十萬元予被告，是核被告所為，係
    犯刑法第二百十六條、第二百十條之行使偽造私文書罪、第
    二百十六條、第二百十二條之行使偽造特種文書罪及第三百
    三十九條第一項之詐欺取財罪。被告與不詳姓名之成年女子
    間，就上開犯行有犯意聯絡及行為分擔，為共同正犯。被告
    利用不知情之協和公司桃園第三營業處收件業務員林虔，
    將偽造私文書及偽造特種文書送由協和公司彙整後轉送首都
    銀行臺北分公司而行使，為間接正犯。被告偽造附表編號三
    、四號所示偽造印章後，復持以蓋用而偽造印文，以資偽造
    在職證明之特種文書而持以行使，其偽造印章、印文之行為
    ，係偽造特種文書之部分行為，而偽造特種文書及私文書後
    ，復據以行使，其偽造之低度行為各為行使之高度行為所吸
    收，均不另論罪。被告以一行為同時行使偽造私文書及特種
    文書，係一行為觸犯行使偽造私文書罪及行使偽造特種文書
    罪，為想像競合犯，應從一重之行使偽造私文書處斷。另其
    所犯行使偽造私文書罪及詐欺取財罪間，有方法目的之牽連
    關係，依刑法第五十五條之規定，應從較重之行使偽造私文
    書處斷。另被告曾有如犯罪事實欄所載之前科及執行情形之
    事實，有臺灣高等法院被告前案紀錄表在卷可憑（見本院卷
    第五、六頁），其於有期徒刑執行完畢後五年內再犯本件有
    期徒刑以上之罪，為累犯，應依刑法第四十七條規定加重其
    刑。爰審酌被告以偽造之扣繳憑單及在職證明書欺瞞銀行對
    於信用貸款之評估而影響金融秩序、暨其犯罪動機係因一時
    貪念、生活狀況、智識程度、犯罪所生之損害、所詐得金額
    並非過鉅、犯後於偵審中均坦承犯行而態度良好及已償還部
    分貸款本息並已與債權人就積欠款項部分達成清償協議等一
    切情狀，量處如主文所示之刑，並諭知易科罰金之折算標準
    ，以資懲儆。末查，偽造之金將公司員工職務證明書及九十
    年度扣繳暨免扣繳憑單等資料，因該等文書均已提出於首都
    銀行據以為審核評估信用貸款之資料，已非被告所有，自無
    庸為沒收之宣告，惟附表編號一至四號所示之偽造印文及偽
    造印章，均應依刑法第二百十九條之規定併予宣告沒收。
據上論斷，應依刑事訴訟法第四百五十二條、第二百九十九條第
一項前段、第二百七十三條之一第一項、刑法第二十八條、第二
百十六條、第二百十條、第二百十二條、第三百三十九條第一項
、第五十五條、第四十七條、第四十一條第一項前段，第二百十
九條、罰金罰鍰提高標準條例第一條前段、第二條，判決如主文
。
本案經檢察官林宗志到庭執行職務。
中    華    民    國    九十五    年  六  月  二十九  日
                          刑事第十四庭法  官  劉煌基
上正本證明與原本無異。
如不服本判決，應於判決送達後10日內向本院提出上訴狀（應抄
附繕本）。告訴人或被害人如對於本判決不服者，應具備理由請
求檢察官上訴，其上訴期間之計算係以檢察官收受判決正本之日
期為準。
                                      書記官  林妙穗
中    華    民    國    九十五    年  六  月  二十九  日
附表
┌──┬──────────────┬──┬──────┐
│編號│ 物品名稱                   │數量│ 備註       │
├──┼──────────────┼──┼──────┤
│ 一 │ 偽造之「金將工程有限公司」 │一枚│ 見偵緝卷第 │
│    │ 印文                       │    │ 九六頁     │
├──┼──────────────┼──┼──────┤
│ 二 │ 偽造之「賴秋亮」印文       │一枚│ 同上       │
├──┼──────────────┼──┼──────┤
│ 三 │ 偽造之「金將工程有限公司」 │一顆│雖未據扣案，│
│    │ 印章                       │    │然並無積極證│
│    │                            │    │據證明業已滅│
│    │                            │    │失          │
├──┼──────────────┼──┼──────┤
│ 四 │ 偽造之「賴秋亮」印章       │一顆│同上        │
└──┴──────────────┴──┴──────┘
附錄論罪法條：
中華民國刑法第216條
（行使偽造變造或登載不實之文書罪）
行使第 210 條至第 215 條之文書者，依偽造、變造文書或登載
不實事項或使登載不實事項之規定處斷。
中華民國刑法第210條
（偽造變造私文書罪）
偽造、變造私文書，足以生損害於公眾或他人者，處 5 年以下有
期徒刑。
中華民國刑法第212條
（偽造變造特種文書罪）
偽造、變造護照、旅券、免許證、特許證及關於品行、能力服務
或其他相類之證書、介紹書，足以生損害於公眾或他人者，處1
年以下有期徒刑、拘役或3百元以下罰金。
中華民國刑法第339條
（普通詐欺罪）
意圖為自己或第三人不法之所有，以詐術使人將本人或第三人之
物交付者，處5年以下有期徒刑、拘役或科或併科1千元以下罰金
。
以前項方法得財產上不法之利益或使第三人得之者，亦同。
前二項之未遂犯罰之。


司法院資訊處製作；財團法人民間司法改革基金會備份。
